臺灣臺中地方法院刑事判決
111年度交簡上字第72號
上  訴  人  姜封權
即  被  告          

上列上訴人即被告因過失傷害案件，不服本院民國111年1月13日
111年度交簡字第17號第一審簡易判決（起訴案號：臺灣臺中地
方檢察署110年度偵字第28801號），提起上訴，本院管轄第二審
之合議庭判決如下：
    主  文
上訴駁回。
    犯罪事實
一、姜封權於民國109年7月間經處分吊銷其原領有之小型車普通
    駕駛執照（且三年內不得考領駕駛執照），在重新考領同種
    類駕駛執照前，為無小型車普通駕駛執照之人。詎姜封權於
    110年6月4日晚間，駕駛車牌號碼000-0000號自用小客車，
    沿臺中市西屯區（下同）福瑞街75巷由東往西方向行駛，於
    同日晚間11時許，行駛至福瑞街75巷與東大路1段無號誌交
    岔路口（下稱本案路口）欲左轉彎時，本應注意汽車行駛至
    無號誌交岔路口，支線道車應暫停讓幹線道車先行，而依當
    時天候雨但夜間有照明、柏油路面濕潤但無缺陷、道路無障
    礙物且視距良好等狀況，並無不能注意之情事，竟疏未注意
    及此，貿然駛入本案路口，適廖豐裕駕駛車牌號碼000-0000
    號拖吊車，沿東大路1段外側車道由南往北方向行駛至本案
    路口，亦疏未減速慢行作隨時停車之準備，見狀後煞車不及
    ，為避免與前揭自用小客車發生碰撞遂操作方向盤急往左閃
    ，進而失控駛向左前方（即本案路口西北端）並撞及停放於
    路邊之車牌號碼000-0000號、AYZ-0551號、ALS-6595號等自
    用小客車，廖豐裕因而受有右上腹壁挫傷、右手肘受傷及右
    膝蓋瘀青等傷害，姜封權則駕車左轉彎離去現場（姜封權涉
    嫌肇事逃逸罪部分業經另案判決）。嗣經員警獲報到場處理
    ，並調閱道路監視器錄影畫面，始查悉上情。
二、案經廖豐裕訴由臺中市政府警察局第六分局報告臺灣臺中地
    方檢察署檢察官偵查後起訴。
　　理  由
一、證據能力部分：
(一)關於本案認定犯罪事實所引用之卷內上訴人即被告（下稱被
    告）姜封權以外之人於審判外之陳述，檢察官於辯論終結前
    未對該等證據之證據能力聲明異議，而被告經合法傳喚於本
    院審理程序無正當理由未到庭，亦未於辯論終結前提出書狀
    對該等證據之證據能力表示意見，本院復審酌前揭陳述作成
    時之情況，並無違法取證之瑕疵，亦認以之作為證據為適當
    ，是本案有關被告以外之人於審判外之言詞或書面陳述等供
    述證據，自均得為證據。
(二)關於本案認定犯罪事實所引用之卷內非供述證據，並無證據
    證明係實施刑事訴訟程序之公務員違背法定程序所取得，且
    經本院於審理中提示並告以要旨而為調查時，檢察官未表示
    該等非供述證據不具證據能力，而被告經合法傳喚於本院審
    理程序無正當理由未到庭，亦未於辯論終結前提出書狀對該
    等證據之證據能力表示意見，自應認均具有證據能力。
二、認定事實所憑之證據及得心證之理由：
(一)上揭犯罪事實，業據被告於本院第一審準備程序中坦承不諱
    （本院交訴卷第53頁），並經證人即告訴人廖豐裕於警詢、
    偵訊時證述明確（偵卷第27至30、138頁），且有員警職務
    報告、臺中榮民總醫院診斷證明書、臺中市政府警察局第六
    分局道路交通事故現場圖、調查報告表、臺中市政府警察局
    道路交通事故談話紀錄表、交通事故補充資料表、A3類道路
    交通事故調查紀錄表、本案事故現場及車損照片、道路監視
    器及行車紀錄器錄影畫面截圖、車輛詳細資料報表、車號查
    詢汽車車籍資料、證號查詢汽車駕駛人資料、臺灣臺中地方
    檢察署檢察官勘驗筆錄、臺中市車輛行車事故鑑定委員會11
    0年8月27日中市車鑑0000000案鑑定意見書等在卷可稽（偵
    卷第19、35、39至59、63至93、97至117、129、131、139、
    頁、本院交訴卷第29至31頁、本院交簡上卷第37頁），足認
    被告前開任意性之自白與事實相符，堪以採信。
(二)按汽車行駛至無號誌交岔路口，支線道車應暫停讓幹線道車
    先行，道路交通安全規則第102條第1項第2款前段可資參照
    。基此，被告於前揭時、地駕駛自用小客車欲從本案路口左
    轉彎時，本應注意其行駛之福瑞街75巷，在接近本案路口處
    之路面劃有「讓路線」（參前揭道路交通事故現場圖及本案
    事故現場照片），其係行駛至本案路口之支線道車，須暫停
    讓行駛於東大路1段之幹線道車先行，而依當時狀況，並無
    不能注意之情事，則被告疏未注意及此，未暫停讓駕駛拖吊
    車沿東大路1段從其左側直行至本案路口之告訴人先行，即
    貿然駛入本案路口準備左轉彎，以致告訴人駕車急往左閃而
    失控撞及停放路邊車輛，被告顯有過失，且其過失行為與告
    訴人駕車失控、撞及停放路邊車輛以及受有如犯罪事實欄所
    載之傷害等結果間，具有相當因果關係，被告自應對此負過
    失責任。　　
(三)綜上所述，本案事證明確，被告犯行足以認定，應予依法論
    罪科刑。
三、核被告所為，係犯道路交通管理處罰條例第86條第1項、刑
    法第284條前段之汽車駕駛人無駕駛執照駕車而過失傷害人
    罪。又上開汽車駕駛人無駕駛執照駕車而過失傷害人罪，係
    適用道路交通管理處罰條例第86條第1項規定，變更刑法第2
    84條前段過失傷害罪之基本犯罪類型，並加重處罰，而成為
    另一獨立罪名，屬於刑法分則加重之性質（最高法院99年度
    台非字第198號判決意旨參照）；惟因上開罪名並無獨立之
    法定本刑，是其刑度應先依刑法第284條前段規定定之，再
    依道路交通管理處罰條例第86條第1項規定加重其刑。　　
四、被告雖依法提起本件上訴，惟細觀其向原審提出之聲明上訴
    狀，僅空泛記載其不服原審判決之認事用法，以及容後補充
    上訴理由等情（參本院交簡上卷第9頁），並未具體指摘原
    審判決有何違法、不當之處，且被告經合法傳喚於本院第二
    審之準備及審理程序均無正當理由未到庭，復未於本院第二
    審辯論終結前出具書狀具體補充其上訴理由，而原審依卷附
    之卷證資料認定被告罪證明確，並以被告之責任為基礎，審
    酌：被告無駕駛執照違反道路交通安全規則於先，行經無號
    誌交岔路口，支線道車、轉彎車未暫停禮讓幹線道車、直行
    車先行，為肇事主因，且迄今尚未與告訴人達成和解，本非
    不得予以嚴懲；惟斟酌被告犯後坦承犯行，態度良好，有效
    節省司法資源，復參以被告雖未能與告訴人達成和解，然非
    無與告訴人和解之意，且雙方此部分之紛爭非不得經由民事
    訴訟程序或其他途徑加以解決，暨考量告訴人行經無號誌交
    岔路口，未減速慢行且未適採安全措施，致煞閃失控駛至對
    向衍生連環事故，為肇事次因，對交通事故之發生亦與有過
    失，兼衡告訴人所受之傷害等一切情狀，量處被告拘役40日
    ，並諭知易科罰金之折算標準為新臺幣1千元折算1日，經核
    認事用法均無違誤，量刑亦無濫用裁量權限、明顯過重之情
    形，是被告提起本件上訴為無理由，應予駁回。
五、被告經合法傳喚，無正當理由不到庭，爰依刑事訴訟法第45
    5條之1第1項、第3項、第371條規定，不待其陳述，由檢察
    官一造辯論而逕行判決，併此敘明。　　
據上論斷，應依刑事訴訟法第455條之1第1項、第3項、第371條
、第364條、第368條，判決如主文。
本案經檢察官鄭仙杏提起公訴，檢察官羅秀蓮到庭執行職務。
中　　華　　民　　國　　111 　年　　6 　　月　　9 　　日
                  刑事第三庭  審判長法　官　劉麗瑛
                                    法  官  吳孟潔
                                    法  官  蔡宗儒
以上正本證明與原本無異。 
本件不得上訴。
                                    書記官  梁文婷
中　　華　　民　　國　　111 　年　　6 　　月　　10　　日